最高法院刑事判決　　　　　　九十六年度台上字第四三六０號
上　訴　人　台灣高等法院檢察署檢察官
被　　　告　乙○○
　　　　　　　　　　（
　　　　　　甲○○
　　　　　　　　　　（
上列上訴人因被告等違反毒品危害防制條例案件，不服台灣高等
法院中華民國九十六年五月二十九日第二審判決（九十六年度上
訴字第一二八六號，起訴案號：台灣台北地方法院檢察署九十四
年度偵字第四八０五、四八０六號），提起上訴，本院判決如下
：
    主  文
原判決撤銷，發回台灣高等法院。
    理  由
本件原判決維持第一審論處被告等共同連續販賣第二級毒品罪刑
之判決，駁回檢察官及被告等在第二審之上訴，固非無見。
惟查：(一)、本件檢察官起訴甲○○、乙○○明知海洛因為第一級
毒品，共同基於販賣毒品之概括犯意聯絡，先於民國九十四年初
，在不詳地點，向姓名年籍不詳綽號「阿堅」者，以不詳之代價
，購入第一級毒品海洛因（重量不詳），即自同年二月之某日起
至三月十六日止，販售第一級毒品海洛因予錢倩、石寶生（綽號
石寶）、楊勝良、林余謂、呂紹仁（均另案提起公訴或偵辦中）
及「金山」等其餘不特定之人共計二十餘次（包含販賣第二級毒
品）等情，原判決採信被告等所辯，認並無積極證據足認被告等
有販賣毒品海洛因犯行，因檢察官認此部分與販賣第二級毒品部
分有想像競合犯之關係，爰不另為無罪之諭知。惟：販賣毒品罪
，係行為人明知其為毒品，意圖販賣營利，而將毒品購入或賣出
，有一於此，不必二者兼備，其犯罪即屬完成，本案經警方於九
十四年三月十六日十五時許，持搜索票前往甲○○位於台北市○
○區○○路租住處執行搜索時，當場扣得海洛因八包（毛重三二
．二二公克），原判決雖認不論是甲○○或乙○○所有，均非無
用以供吸食之用之可能，是從上開扣案毒品，亦不能遽以認定甲
○○、乙○○販賣海洛因犯行等語，然依卷附資料顯示，甲○○
初稱伊只有吸食第二級毒品安非他命，但沒有吸食第一級毒品海
洛因，嗣後則改稱第一級毒品海洛因部分，伊自己偶爾抽一下等
語（見偵字第四八０五號卷第一七、一一二頁），乙○○對上開
扣案之海洛因或稱係伊到該處就已有放置那些物品，或稱是伊向
甲○○借錢向他人買的等語，固屬前後不一，然乙○○亦稱甲○
○一天只會給伊一針的量等語（見偵字第四八０四號卷第一一九
頁），則甲○○、乙○○二人是否真有施用海洛因？如該毒品係
屬甲○○所有，而甲○○並未施用毒品或僅偶爾施用一次，為何
甲○○會購買上揭數量非少之毒品，其目的是否基於營利之意圖
？上情與被告等是否構成販賣第一級毒品罪行至有關連，原判決
未詳查究明，遽為有利被告等之認定，殊嫌率斷，亦有應於審判
期日調查之證據未予調查之違誤。又縱認被告等並無販賣海洛因
犯行，惟起訴書已載明在被告等住處查扣海洛因八包，則能否認
被告等持有該海洛因非在起訴範圍之列，非無再行研酌之餘地。
(二)、又刑事訴訟法第二百四十八條第一項、第一百六十六條第一
項分別規定：「訊問證人、鑑定人時，如被告在場者，被告得親
自詰問；詰問有不當者，檢察官得禁止之。」、「當事人、代理
人、辯護人及輔佐人聲請傳喚之證人、鑑定人，於審判長為人別
訊問後，由當事人、代理人或辯護人直接詰問之。被告如無辯護
人，而不欲行詰問時，審判長仍應予詢問證人、鑑定人之適當機
會。」足證詰問權之行使，於偵查或法院審理時行使，均無不可
。本案乙○○於檢察官訊問時供稱：「（所送的毒品是否包括第
一級跟第二級毒品？）是。我有送第一級毒品海洛因跟第二級毒
品安非他命。沒有其他種的毒品」等語，原判決以乙○○縱然於
檢察官訊問時為上開供述，惟並未經甲○○當場行使反對詰問權
，已難認具有證據能力云云。然乙○○上揭供述，業經第一審法
院勘驗偵訊錄音帶結果，認檢察官並無利誘、脅迫之情事，而認
乙○○所辯其自白違反任意性及真實性均不足採信，則縱認偵查
中未經共同被告甲○○行使詰問權，亦非不得於審判中由在場之
甲○○行使之，乃竟以偵查中未經甲○○行使詰問權，即認乙○
○之自白無證據能力，適用法則顯有未當。以上或為上訴意旨所
指摘，或為本院得依職權調查之事項，應認原判決有撤銷發回更
審之原因。又原判決關於被告等販賣第二級毒品部分，基於審判
不可分之原則，一併發回，併此敘明。
據上論結，應依刑事訴訟法第三百九十七條、第四百零一條，判
決如主文。
中　　華　　民　　國　九十六　年　　八　　月　　九　　日
                      最高法院刑事第六庭
                          審判長法官  呂　潮　澤
                                法官  吳　昆　仁
                                法官  孫　增　同
                                法官  趙　文　淵
                                法官  吳　　　燦
      本件正本證明與原本無異
                                      書  記  官
中　　華　　民　　國　九十六　年　　八　　月　 十六 　日
                                                      Ｑ
